臺灣臺中地方法院民事判決
                                   109年度中簡字第3157號
原      告  蔡溪慶  


訴訟代理人  潘昀莉律師
被      告  劉特佑  

上列當事人間請求給付票款事件，本院於民國110年10月25日言
詞辯論終結，判決如下：
    主      文
原告之訴駁回。
訴訟費用新臺幣99,500元由原告負擔。
    事實及理由
一、原告主張：原告因代訴外人陳文熙清償對訴外人張東富之借
    款債務，因而取得被告所簽發，如附表所示之支票1紙（下
    稱系爭支票），詎屆期提示，竟不獲支付，爰依票據之法律
    關係提起本件訴訟。並聲明：被告應給付原告新臺幣（下同
    ）1,000萬元，及自109年8月10日起至清償日止，按週年利
    率百分之6計算之利息。
二、被告則以：
　㈠被告於108年6月9日將系爭支票借給陳文熙使用，並與陳文熙
    達成其須將票面金額所示款項存入被告之支票存款帳戶，始
    能使用系爭支票之共識，被告並未因簽發系爭支票而取得任
    何款項，與原告間亦無1,000萬元之債權債務關係存在。嗣
    陳文熙因與原告共同投資恐龍展而設立公司之出資準備，將
    系爭支票交付原告，惟原告並未依約出資，該項投資因而告
    吹，原告卻未返還系爭支票。原告顯係惡意且無對價取得系
    爭支票，依票據法第13條但書、第14條之規定，不得主張票
    據權利。
　㈡否認陳文熙有向張東富借款，及原告有代償陳文熙對張東富
    之債務，原告就此並未舉證以實其說，且無法證明系爭支票
    之票據原因關係存在，自不得請求被告給付票款等語資為抗
    辯。並聲明：原告之訴駁回。
三、得心證之理由：
  ㈠原告主張其執有被告所簽發如附表所示之支票，屆期提示不
    獲付款等情，業據提出系爭支票及退票理由單為證（見司促
    卷第9、11頁），且為被告所不爭執，而堪信為真實。
　㈡被告抗辯其係無償將系爭支票出借予陳文熙使用，嗣陳文熙
    因與原告為共同投資恐龍展而設立公司之出資準備，將系爭
    支票交付原告，然原告並未依約出資，該項投資告吹，原告
    卻未返還系爭支票，原告顯係惡意且無相當對價取得系爭本
    票等情，然為原告所否認，並主張其係因代償陳文熙對訴外
    人張東富之借款債務，因而取得系爭支票等情。經查：
　⒈按票據債務人不得以自己與發票人或執票人之前手間所存抗
    辯之事由對抗執票人。但執票人取得票據出於惡意者，不在
    此限，票據法第13條定有明文。又票據債務人固得以自己與
    執票人間之事由對抗執票人，但以執票人前手與執票人間之
    事由，對抗執票人，則為票據法所不許。查原告主張系爭支
    票係由張東富所交付等情，被告則抗辯其簽發系爭支票後係
    交付予陳文熙，再由陳文熙交付原告等情，雖兩造就授受系
    爭支票之過程所述不一，然就原告並非直接自被告處受讓系
    爭支票乙節，並無二致，則兩造並非系爭支票之直接前後手
    ，堪以認定。
　⒉次按以惡意或有重大過失取得票據者，不得享有票據上之權
    利。無對價或以不相當之對價取得票據者，不得享有優於其
    前手之權利，票據法14條亦有明定。又票據法第14條第1項
    所謂以惡意或重大過失取得票據者，不得享有票據上權利，
    係指從無權處分人之手原始取得票據所有權，而具惡意或重
    大過失者而言；同條第2項所謂無對價或以不相當之對價取
    得票據者，不得享有優於其前手之權利，係指票據前手之權
    利如有瑕疵，則取得人即應承受其瑕疵，人的抗辯並不中斷
    ，如前手無權利時，則權利人並不能取得其權利而言，非謂
    無對價或以不相當之對價取得票據者，不得行使票據上之權
    利。另按票據行為，為不要因行為，執票人不負證明關於給
    付之原因之責任，如票據債務人主張執票人取得票據出於惡
    意或詐欺，或係無對價或以不相當對價取得時，則應由該債
    務人負舉證之責。經查：
　①原告主張其係因代償陳文熙對張東富之借款債務，因而自張
    東富處取得系爭支票，被告則抗辯其係將系爭支票借予陳文
    熙，並未因而取得任何對價，嗣陳文熙因投資事宜而將系爭
    支票交付原告，然原告並未依約交付投資款，原告係無對價
    取得系爭支票等情，揆諸前揭說明，自應由被告就原告取得
    系爭支票之基礎原因關係，及原告係無對價取得系爭支票之
    有利於己之事實負舉證責任。
　②證人陳文熙於本院110年8月16日言詞辯論期日結證稱：訴外
    人袁英傑介紹原告投資伊擔任負責人之陸樂設計股份有限公
    司（下稱陸樂公司），原告原本要投資300萬元，嗣表示伊
    須提供1,000萬元之支票作為保證，然後來原告之投資款沒
    有進來，伊要求原告返還支票，但原告拒絕，反而持系爭支
    票聲請支付命令；原本約定由原告之子擔任陸樂公司之名義
    負責人，但因為資金問題，原告之子沒有去簽名，所以後來
    將原告之子的名義塗銷，也就是300萬元返還原告，陸樂公
    司負責人又回復到伊名義，並無因系爭支票而有任何借款之
    事實，伊就系爭支票亦未取得任何資金等語（見本院卷第16
    2、163頁），而證述系爭支票係因與原告共同投資事業而交
    付原告做為保證之用，並無因而取得任何款項，且就系爭支
    票並無任何借款事實存在等情明確；參以被告提出其與證人
    陳文熙之LINE訊息截圖（見本院卷第37至39頁），被告於原
    告提示付款日即108年8月10日詢問證人陳文熙將系爭支票交
    付何人、「蔡溪慶」是係何人，陳文熙即回覆：「把他退掉
    ，已經訴訟中，是做保證金」、「投資客」、「對方錢沒進
    來」、「我來告他」等語，而向被告表示系爭支票僅是做為
    保證之用，且原告並未依約交付投資款等情。經查，陳文熙
    傳送上開訊息予被告時，本件訴訟尚未繫屬，衡情陳文熙應
    無故意虛構事實回應被告之必要；佐以陳文熙及其擔任法定
    代理人之凱萊鑫科技股份有限公司（下稱凱萊鑫公司）前共
    同主張曾因合組公司之出資準備，而簽發本票予原告，然均
    未曾收受原告任何款項，其與原告間並無任何債權債務關係
    ，因而對原告提起確認本票債權不存在之訴，嗣經本院以10
    9年度中簡字第2856號民事判決判決陳文熙、凱萊鑫公司勝
    訴確定在案等情，亦有上開民事判決在卷可憑（見本院卷第
    63至69頁），堪認陳文熙證述係因投資合組公司而交付系爭
    支票，然並未因而取得任何款項等情，信而有徵，尚值採信
    。
　③反觀原告就其主張陳文熙對張東富負有借款債務，而交付系
    爭支票予張東富，嗣因原告為陳文熙代償該借款債務，張東
    富始交付系爭支票予原告等情，並未提出絲毫證據，僅陳稱
    因係以現金交付張東富，並無相關資金流向資料，僅能請張
    東富協助釐清云云。然張東富經本院於110年4月12日、同年
    5月17日、同年8月16日、同年10月25日四度傳喚，均未依期
    到庭作證；且觀諸系爭支票票面金額達1,000萬元，金額甚
    鉅，原告倘若確有為陳文熙代償債務之事實，當無可能未保
    留任何有利於己之證據，亦未要求張東富出具清償證明，以
    資證明確有代償債務之事實，是原告上開主張，顯然悖於常
    情。則原告就其取得系爭本票之基礎原因事實，及有支付對
    價取得系爭支票等節，既未能舉證以實其說，且其主張又有
    違背常情之處，自難以遽信。
  ⒊綜上所述，被告抗辯原告係無對價取得系爭支票等情，既經
    證人陳文熙證述明確，並有前述LINE訊息截圖、民事判決為
    證，原告復未能舉證證明其係因代償陳文熙債務，而有支付
    對價取得系爭支票，則被告上開抗辯，應可採信。準此，原
    告既係無對價取得系爭支票，依票據法第14條第2項規定，
    即應繼受其前手即陳文熙之權利瑕疵，而不得享有優於其前
    手即陳文熙之權利。而被告抗辯陳文熙係無償向其借用系爭
    支票等情，原告就此並未爭執，亦堪採信。則陳文熙既係向
    被告借用系爭支票使用，而不得對被告主張票據權利，原告
    自亦不得對被告行使票據權利，原告主張被告應負支票發票
    人之票據責任，給付系爭支票票款云云，即非可採。
四、從而，原告依票據之法律關係，請求被告給付1,000萬元，
    及自109年8月10日起至清償日止，按週年利率百分之6計算
    之利息，為無理由，不應准許。
五、本件事證已臻明確，兩造其餘攻擊防禦方法，與本件判決結
    果，尚無影響，爰不逐一論述，附此敘明。
六、結論：本件原告之訴為無理由，判決如主文。　　　　
中　　華　　民　　國　　110 　年　　11　　月　　15　　日
                    臺灣臺中地方法院臺中簡易庭
                                法  官  郭妙俐
以上為正本係照原本作成。
如不服本判決，應於送達後20日內，向本院提出上訴狀並表明上
訴理由，如於本判決宣示後送達前提起上訴者，應於判決送達後
20日內補提上訴理由書（須附繕本）。如委任律師提起上訴者，
應一併繳納上訴審裁判費。
中　　華　　民　　國　　110 　年　　11　　月　　15　　日
                                書記官  林素真   　　
　　
附表：
編號 票據號碼 發票人  發票日 付款人  票面金額 （新臺幣）  提示日 1 NT0000000 劉特佑 108.8.10 台新國際商業銀行北台中分行 10,000,000元 108.8.10